【裁判字號】    99,易,1308
【裁判日期】    990630
【裁判案由】    妨害名譽
【裁判全文】
臺灣臺中地方法院刑事判決              99年度易字第1308號
公  訴  人  臺灣臺中地方法院檢察署檢察官
被      告  甲○○
上列被告等因妨害名譽案件，經檢察官提起公訴（99年度偵字第
6050號），本院判決如下：
    主    文
甲○○公然侮辱人，處罰金新臺幣仟元，如易服勞役，以新臺
幣壹仟元折算壹日。
    犯罪事實
一、甲○○於民國98年8 月5 日18時10分許，騎乘車牌號碼750-
    BXX 重型機車，行經丁○○位於臺中市○區○○街115 號住
    處前，疑遭丁○○所駕駛車牌號碼PI-0263 號自用小客車，
    於倒車入庫駛入透天房舍一樓時擦撞，致甲○○人車倒地（
    丁○○所涉過失傷害部分，現由本院99年度交易字第293 號
    審理中）。甲○○一時氣憤，竟基於公然侮辱之犯意，在丁○○停妥車輛步行至住處騎樓外之人行道與馬路邊察看而屬
    於不特定之多數人得以共見共聞之狀況下，大聲以台語「幹
    你娘、你是怎麼開車的」等足以貶損人格之言詞，對丁○○
    公然侮辱。
二、案經丁○○訴由臺灣臺中地方法院檢察署檢察官偵查起訴。
    理  由
壹、證據能力：
一、按被告以外之人於偵查中向檢察官所為陳述，除顯有不可信
    之情況者外，得為證據，刑事訴訟法第159 條之1 第2 項定
    有明文。查證人丁○○、乙○○於偵查中所為證述，業經本
    院於審理中傳喚其2 人到庭作證，已保障被告之反詰問權，
    復經被告同意作為證據（見本院卷第16頁反面），本院亦查
    無上開證述有何顯不可信之情況，故上開證述，自有證據能
    力。
二、查其餘以下所引用被告以外之人於審判外之言詞或書面陳述
    ，而不符合刑事訴訟法第159 條之1 至第159 條之4 之規定
    者，業經本院於審理時當庭提示而為合法之調查，公訴人及
    被告均未於言詞辯論終結前聲明異議，本院審酌前開證據作
    成或取得之狀況，並無非法或不當取證之情事，且亦無顯不
    可信之情況，故認為適當而均得以作為證據，是前開證據依
    刑事訴訟法第159 條之5 之規定，均具有證據能力，先予敘
    明。
貳、實體部分：
一、訊據被告甲○○矢口否認有何公然侮辱之犯行，辯稱：案發
    當天，伊遭告訴人車輛撞倒後，雖尚可站立，然腳很痛，根
    本無法走至靠近告訴人住處前之位置罵人，且伊僅有詢問告
    訴人要不要報警，告訴人稱隨便，伊遂向他人借電話撥打予
    父親到場處理，並未辱罵告訴人云云。惟查，上開犯罪事實
    ，業據證人即告訴人丁○○於偵查及本院審理中證稱：當天
    伊駕車搭載配偶乙○○抵達住處，嗣經倒車入庫將車輛停入
    住家1 樓後，乙○○表示住處騎樓前有機車倒在馬路上，俟
    伊步出屋外察看時，被告即站在柏油路面接近人行道處，伊
    以台語詢問被告「有沒有怎麼樣？」，被告旋即以台語「幹
    你娘，你是怎麼開車的」等語對伊大聲辱罵等語明確（見他
    字卷第9 頁、本院卷第15頁反面），核與證人即丁○○配偶
    乙○○於偵查及本院審理中證稱：當天伊丈夫丁○○將車輛
    停入透天住家1 樓後，伊旋即下車，看到機車倒在住處騎樓
    前之馬路上，伊遂請丁○○至屋外察看，被告即站在騎樓前
    靠近馬路之位置對伊先生辱罵「幹你娘，你是不會開車」等
    情節大致相符（見他字卷第9 頁、本院卷第14頁反面），並
    有道路交通事故現場圖1 紙、告訴人住家車庫前之照片2 張
    （本院命證人丁○○、乙○○當庭繪製被告辱罵丁○○時之
    相對位置）在卷可稽（見他字卷第14頁、本院卷第21頁）。
    參酌被告於偵查中已自承：伊係見丁○○一直在車庫內不出
    來，遂大聲要求對方下車等語在卷（見他字卷第32頁），且
    告訴人丁○○不僅自始否認有與被告擦撞情事，亦不願積極
    報警處理，衡情被告於面對自己遭擦撞受傷，而肇事者竟毫
    不在乎之態度下，氣憤難耐而口出三字經穢語，尚符常情，
    況告訴人已被訴過失傷害罪嫌，且不願給付被告所要求為數
    不多之損害賠償（新台幣2 萬元），其應無另行設詞虛構上
    開情節，使自己與配偶乙○○均另陷偽證重罪風險之虞，是
    被告前開辯解，無非避重就輕之詞，尚無可採。再依卷附照
    片所示（見本院卷第21頁），本件案發地點所在之處，乃告
    訴人丁○○住家前騎樓外之人行道與馬路交界處，已非告訴
    人住宅之私人空間，而屬不特定多數人得以共見共聞之公眾
    場所，且證人丁○○、乙○○於本院審理中一致證稱：被告
    辱罵告訴人之音量頗大，路過之行人必可聽聞等語在卷（見
    本院卷第15、16頁），堪認依當時之情狀，已合於「公然」
    之要件無疑，是被告在上開地點以「幹你娘」此不堪入耳之
    穢語辱罵告訴人，足使不特定多數人得以共見共聞，顯然足
    以貶損告訴人之人格及聲譽，要無疑義。綜上調查結果，本
    件事證明確，被告犯行洵堪認定，應依法論科。
二、核被告甲○○所為，係犯刑法第309 條第1 項之公然侮辱罪
    。爰審酌被告雖無前科素行（有卷附刑案資料查註記錄表、
    臺灣高等法院被告前案記錄表可參），然僅因與告訴人發生
    車禍糾紛，即以三字經之穢語對告訴人惡言相向，且犯後亦
    未能與告訴人達成未能和解，惟犯罪情節尚屬輕微及犯後態
    度等一切情狀，量處如主文所示之刑，並諭知易服勞役之折
    算標準。
三、公訴意旨另以：
  (一)被告甲○○於同上時間、地點，基於公然侮辱之單一犯意，
    接續對乙○○辱罵「破機埋」此足以貶損人格之語對乙○○
    公然侮辱，因認此部分亦涉犯刑法第309 條第1 項之公然侮
    辱罪嫌等語。
  (二)按犯罪事實應依證據認定之，無證據不得認定犯罪事實；不
    能證明被告犯罪者，應諭知無罪之判決，刑事訴訟法第154
    條第2 項、第301 條第1 項分別定有明文。又被告否認犯罪
    事實所持之辯解，縱屬不能成立，仍非有積極證據足以證明
    其犯罪行為，不能遽為有罪之認定（最高法院30年上字第18
    31號判例意旨參照）。次按刑法第309 條公然侮辱罪所謂之
    「公然」，係指足使不特定多數人得以共聞共見之狀態（司
    法院29年院字第2033號解釋參照）。
  (三)訊據被告堅決否認涉有此部分公然侮辱犯行，辯稱：伊當時
    根本未看見乙○○在場等語。公訴意旨認被告涉有此部分犯
    行，無非係以證人丁○○、乙○○之證述為主要論據。惟查
    ，被告確有對乙○○辱罵「破機埋」乙節，業據證人丁○○
    、乙○○一致證稱在卷，雖被告於偵查中供承：伊記得丁○○車內有1 名女子，但該女子並未下車等語，惟乙○○搭乘
    配偶丁○○之車輛既已返抵家門並停妥於住處屋內，其面對
    丈夫丁○○與被告間有口角糾紛，自無端坐車內宛如事不關
    己之理，是被告辯稱當天未見乙○○在場云云，固無可採。
    然關於被告辱罵乙○○之地點乙節，雖據證人乙○○於本院
    審理中證稱：被告對伊先生丁○○辱罵三字經後，伊即由住
    家1 樓內步行至屋外，欲將丁○○拉進屋內，被告亦隨伊夫
    妻往內走至騎樓處，並對伊辱罵「破機埋」等語（見本院卷
    第14頁反面），然證人乙○○於偵查中係證稱：被告係在伊
    住家鐵捲門下方對伊辱罵等語（見他字卷第9 頁），又證人
    丁○○於本院審理中則證稱：被告係進入伊住家1 樓屋內辱
    罵乙○○，所處位置即在車輛右後車門處等語明確（見本院
    卷第15頁反面），經本院命2 名證人對質後，證人乙○○改
    稱丁○○所證稱之地點較為正確等語（見本院卷第16頁），
    雖丁○○住家1 樓之鐵捲門係呈開啟狀態，然上開地點已深
    入於丁○○住家空間之內部，要非外人於通常情形下得自由
    進入或任意窺探，自難謂仍屬處於不特定多數人得以共見共
    聞之「公然」狀態，被告辱罵乙○○之行為尚與公然侮辱之
    要件有間，惟公訴意旨認此部分與前揭論罪科刑部分係接續
    犯之包括一罪關係，爰不另為無罪判決之諭知，附此敘明。
據上論斷，應依刑事訴訟法第299 條第1 項前段，刑法第309 條
第1 項、第41條第1 項前段、第42條第3 項，刑法施行法第1 條
之1 ，判決如主文。
本案經檢察官丙○○到庭執行職務
中    華    民    國    99    年    6    月     30    日
                  刑事第十二庭  法  官  劉敏芳
以上正本證明與原本無異。
如不服本判決應於收受判決後10日內向本院提出上訴書狀，並應
敘述具體理由。其未敘述上訴理由者，應於上訴期間屆滿後20日
內向本院補提理由書（均須按他造當事人之人數附繕本）「切勿
逕送上級法院」。
告訴人或被害人對於判決如有不服具備理由請求檢察官上訴者，
其上訴期間之計算係以檢察官收受判決正本之日期為準。
                                書記官  陳錫威
中    華    民    國    99    年    6    月     30    日
附錄本案論罪科刑法條：
中華民國刑法第309條第1項：
公然侮辱人者，處拘役或 3 百元以下罰金。

司法院資訊處製作；財團法人民間司法改革基金會備份。
